臺灣高等法院刑事判決
109年度上訴字第430號
上  訴  人  臺灣桃園地方檢察署檢察官
被      告  徐銘峻


選任辯護人  李國煒律師
上列上訴人因被告違反毒品危害防制條例案件，不服臺灣桃園地
方法院107年度訴字第1010號，中華民國108年10月31日第一審判
決（起訴案號：臺灣桃園地方檢察署107年度偵字第8811號），
提起上訴，本院判決如下：
    主  文
原判決撤銷。
徐銘峻販賣第三級毒品未遂，處有期徒刑壹年玖月。扣案如附表
所示物品均沒收。
    事  實
一、徐銘峻明知愷他命係毒品危害防制條例第2條第2項第3 款所
    列第三級毒品，不得販賣，竟意圖營利，基於販賣第三級毒
    品之犯意，於民國107 年3 月20日上午9時45分許，在桃園
    市○鎮區○○路000號，持門號0000000000號行動電話，以「星
    雲法師」之暱稱登入微信通訊軟體，刊登「（抽菸貼圖）桃
    園優質小姐上班啦（抽菸貼圖）奶大不（浴缸貼圖）保證夠
    臭濃醇香可（鼻子貼圖）可（手槍貼圖）可（火貼圖）另售
    高品質（咖啡貼圖）……（咖啡貼圖）可長期配合……邀群可優
    惠」等販賣第三級毒品愷他命之訊息。適新北市政府警察局
    新莊分局偵查隊警員王明洲執行網路巡邏勤務查悉上情，遂
    於同日晚間11時3 分許，透過微信通訊軟體與徐銘峻聯繫，
    約定以新臺幣（下同）1000元之對價購買愷他命1包（0.7公
    克），徐銘峻即於同日晚間11時45分許，前往桃園市○鎮區○
    ○街00○0 號樓梯間，向王明洲收取1000元價金後，交付附表
    編號1 所示愷他命1包，王明洲隨即表明身分，當場逮捕，
    並扣得附表所示物品，徐銘峻則將上開1000元現金返還王明
    洲。
二、案經新北市政府警察局新莊分局移送臺灣桃園地方檢察署檢
    察官偵查起訴。
    理  由
壹、證據能力：
    本件認定犯罪事實所引用之證據，皆無證據證明係公務員違
    背法定程序所取得，又檢察官、被告徐銘峻及辯護人於本院
    審理時均同意作為證據（本院卷第68至70頁），復經審酌該
    等證據製作時之情況，尚無顯不可信與不得作為證據之情形
    ，亦無違法不當與證明力明顯過低之瑕疵，且與待證事實具
    有關聯性，認為以之作為證據應屬適當，依刑事訴訟法第15
    8條之4反面解釋及第159條之5規定，認均有證據能力。
貳、實體部分：
一、認定犯罪事實之證據及理由：
  ㈠上揭事實，業據被告於警詢、檢察官訊問、原審及本院審理
    時坦承不諱（臺灣桃園地方檢察署107年度偵字第8811號偵
    查卷宗【下稱偵卷】第5至8、30至31、59頁正反面、原審卷
    第60頁反面、本院卷第71頁），並有附表所示物品扣案，及
    自願受搜索同意書、新北市政府警察局新莊分局搜索扣押筆
    錄、扣押物品目錄表、微信通訊軟體對話紀錄及廣告頁面、
    採證照片附卷可資佐證（偵卷第10至13、17至23頁）。且扣
    案如附表編號1 所示白色、透明晶體1 包，經依氣相層析質
    譜儀法鑑定結果，檢出愷他命成分，驗前含袋重0.7345公克
    ，驗餘淨重0.5029公克，有臺北榮民總醫院107 年5 月7 日
    北榮毒鑑字第C0000000號毒品成分鑑定書在卷足稽（偵卷第
    43頁）。以上俱徵被告前揭任意性自白與事實相符，堪信為
    真。
  ㈡又販賣毒品係政府嚴予查緝之違法行為，政府一向查禁森嚴
    並重罰不寬貸，且毒品可任意分裝或增減其份量，販賣毒品
    之行為亦無一定之公定價格，每次買賣之價格隨供需雙方之
    資力或關係之深淺或需求之數量、貨源之充裕與否、販賣者
    對於資金需求殷切與否、對行情認知，以及政府查緝之態度
    ，進而為各種風險評估，機動的調整，有各種不同標準，並
    非一成不變，惟販賣者從各種「價差」或係「量差」謀取利
    潤方式，或有差異，其所圖利益之非法販賣行為目的則屬相
    同。況且毒品之價格不低，取得不易，凡為販賣之不法行為
    者，苟無利可圖，應無甘冒持有毒品遭查獲之極大風險，無
    端將其出售，是其從中賺取買賣差價或量差牟利之意圖及事
    實，應屬符合論理法則且不違背社會通常經驗之合理判斷。
    被告於本院審理時亦坦承：伊以1000元之對價販賣愷他命，
    可從中抽取200元利潤等語（本院卷第71、72頁）。從而，
    被告販賣第三級毒品愷他命，從中賺取差價之營利意圖及事
    實，至臻灼然。
  ㈢至檢察官認被告本案係與葉承漢共同販賣第三級毒品，惟被
    告於原審及本院審理時自承：伊先前陳述本件販賣愷他命之
    微信廣告係葉承漢製作，並非事實，伊係自行刊登上開廣告
    販賣愷他命，與葉承漢無關，葉承漢也不是伊毒品上游等語
    （原審卷第60頁反面、本院卷第72頁），被告前於偵查中具
    結後，虛偽證述與葉承漢共同為本件販賣第三級毒品行為，
    涉犯刑法偽證罪，亦經臺灣桃園地方法院以108年度簡字第9
    09號判處有期徒刑4月確定在案（本院卷第27頁），本案並
    無其他證據足資認定被告係與葉承漢共同販賣愷他命，無從
    認定為販賣第三級毒品之共犯，附此敘明。
  ㈣綜上，本案事證明確，被告犯行堪予認定，應依法論科。
二、論罪：
  ㈠核被告所為，係犯毒品危害防制條例第4 條第6 項、第3 項
    之販賣第三級毒品未遂罪。
  ㈡本案係警員執行網路巡邏勤務，見被告刊登販賣愷他命訊息
    ，佯為買家與之交易，雖無買受毒品之真意，惟被告基於販
    賣第三級毒品以營利之意圖，在微信通訊軟體刊登販賣愷他
    命毒品訊息，即已著手販賣第三級毒品犯罪行為，為未遂犯
    ，是依刑法第25條第2 項規定，按既遂犯之刑減輕之。
  ㈢被告就本件販賣第三級毒品犯行，於偵查及審理中均自白犯
    罪（偵卷第5至8、30至31、59頁正反面、原審卷第60頁反面
    、本院卷第71頁），應依毒品危害防制條例第17條第2項規
    定，減輕其刑，並遞減輕之。
  ㈣又犯罪之情狀顯可憫恕，認科以最低度刑仍嫌過重者，得酌
    量減輕其刑，刑法第59條定有明文。考其立法意旨，科刑時
    原即應依同法第57條規定審酌一切情狀，尤應注意該條各款
    所列事項，以為量刑標準。刑法第59條所謂「犯罪之情狀顯
    可憫恕」，自係指裁判者審酌第57條各款所列事項以及其他
    一切與犯罪有關之情狀之結果，認其犯罪足堪憫恕者而言（
    即犯罪另有其特殊之原因與環境等等），即必於審酌一切之
    犯罪情狀，在客觀上顯然足以引起一般同情，認為縱予宣告
    法定最低刑度猶嫌過重者，始有其適用（最高法院45年台上
    字第1165號、51年台上字第899 號判例意旨參照）。經查，
    爾來愷他命毒品日益氾濫，嚴重危害國人健康與社會秩序，
    此經政府機關及各類傳播媒體廣為宣導，執法機關莫不嚴加
    查緝，被告仍透過網路，利用微信通訊軟體刊登販毒愷他命
    之訊息，使不特定多數人得共見共聞，依其訊息內容及被告
    於偵審過程所為陳述，其本件交易實非偶然，對社會治安已
    造成潛在危害，被告恣意販賣愷他命，於本案並無任何正當
    理由或特殊情狀，客觀上實無足以引起一般人同情、顯可憫
    恕之處，復經依毒品危害防制條例第17條第2項、刑法第25
    條第2項規定減輕其刑，衡酌本案犯罪情節，已無情輕法重
    之弊，自無刑法第59條規定之適用餘地，附此敘明。
三、撤銷原判決之理由及科刑審酌事由：
  ㈠原審以被告犯販賣第三級毒品未遂罪，事證明確，予以論罪
    科刑，固非無見。惟原審判決後，被告因另案涉犯偽證罪，
    經臺灣桃園地方法院以108年度審簡字第909號判處有期徒刑
    4月，案已確定，有本院被告前案紀錄表存卷為憑（本院卷
    第27頁），並經被告供述在卷（本院卷第72頁），即與刑法
    第74條規定緩刑之要件不符，原審為緩刑之宣告，容有未合
    ，檢察官以原審諭知緩刑為不當，提起上訴，為有理由，自
    應由本院予以撤銷改判。
  ㈡爰以行為人之責任為基礎，審酌被告明知愷他命具有成癮性
    ，戕害國人身心健康，危害社會秩序，向為國法所厲禁，猶
    無視國家杜絕毒品犯罪之禁令，恣意販售盈利，法治觀念欠
    缺，行為偏差，應嚴予非難，兼衡被告之素行，高職肄業之
    智識程度（本院卷第37頁），於本院審理時自承從事園藝工
    作之經濟能力及家庭生活狀況（本院卷第55、72、77頁頁）
    ，及被告犯罪之動機、目的、手段，復念被告本案販賣愷他
    命之數量極微，價值非鉅，並因警員察覺有異，佯為買家與
    之交易而查獲，所生具體實害有限，暨被告犯後就所涉販賣
    毒品犯罪於偵審過程均供認無隱，良有悔意，犯後態度尚佳
    等一切情狀，量處如主文第二項所示之刑，資為懲儆。
四、沒收：
  ㈠扣案如附表編號1 所示愷他命1包，為查獲之第三級毒品，核
    屬違禁物，不問屬於犯罪行為人與否，應依刑法第38條第1 
    項規定宣告沒收；裝盛上開毒品之包裝袋，依其狀態及現今
    採行之鑑驗方法，仍會殘留微量毒品難以析離，亦無析離之
    實益與必要，自應一體視為毒品，併予沒收。至其鑑驗時耗
    損部分，因已用罄，無庸更行諭知沒收。
  ㈡扣案如附表編號2 所示行動電話1具，係供被告本案犯罪所用
    之物，此據被告於檢察官訊問時供述在卷（偵卷第30頁反面
    ），應依毒品危害防制條例第19條第1 項規定，宣告沒收。
據上論斷，應依刑事訴訟法第369條第1項前段、第364條、第299
條第1項前段，毒品危害防制條例第4條第3項、第6項、第17條第
2項、第19條第1項，刑法第11條、第25條第2項、第38條第1項，
判決如主文。
本案經檢察官戎婕提起公訴，檢察官林慈雁提起上訴，檢察官陳
正芬到庭執行職務。
中　　華　　民　　國　　109 　年　　3 　　月　　31　　日
                  刑事第三庭    審判長法　官  張惠立
                                      法　官  劉兆菊 
                                      法　官  廖怡貞
以上正本證明與原本無異。
如不服本判決，應於收受送達後20日內向本院提出上訴書狀，其
未敘述上訴之理由者並得於提起上訴後20日內向本院補提理由書
（均須按他造當事人之人數附繕本）「切勿逕送上級法院」。
                                      書記官  劉芷含
中　　華　　民　　國　　109 　年　　3 　　月　　31　　日
附錄本案論罪科刑法條全文：
毒品危害防制條例第4條
製造、運輸、販賣第一級毒品者，處死刑或無期徒刑；處無期徒
刑者，得併科新臺幣2000萬元以下罰金。
製造、運輸、販賣第二級毒品者，處無期徒刑或7年以上有期徒
刑，得併科新臺幣1000萬元以下罰金。
製造、運輸、販賣第三級毒品者，處7年以上有期徒刑，得併科
新臺幣700萬元以下罰金。
製造、運輸、販賣第四級毒品者，處5年以上12年以下有期徒刑
，得併科新臺幣300萬元以下罰金。
製造、運輸、販賣專供製造或施用毒品之器具者，處1年以上7年
以下有期徒刑，得併科新臺幣100萬元以下罰金。
　
附表
編號 扣案物品 數量 備註 1 愷他命 1包 白色或透明晶體，含袋重0.7345公克，取樣0.0046公克鑑驗，檢出第三級毒品愷他命成分，驗餘淨重0.5029公克。 2 行動電話 1具 含門號0000000000號通話晶片卡1枚